臺灣高等法院臺中分院民事判決
110年度重上更二字第83號
上  訴  人  賴俊源  
訴訟代理人  吳光陸律師
            郭乃瑩律師
被  上訴人  賴玄敏  
            賴冬芬  
            賴玥瑂  
            賴宏信  
上四人共同
訴訟代理人  陳惠玲律師
上列當事人間請求所有權移轉登記事件，上訴人對於中華民國10
6年7月13日臺灣臺中地方法院106年度重訴字第33號第一審判決
提起上訴，經最高法院第二次發回更審，本院於民國110年12月2
1日言詞辯論終結，判決如下：
    主  文
一、原判決除確定部分外廢棄。
二、被上訴人應將其等與上訴人公同共有之坐落臺中市○區○○○段
    000000地號土地(面積1,411平方公尺)之所有權應有部分100
    00分之9362移轉登記予上訴人。　　
三、第一(除確定部分外)、二審及發回前第三審訴訟費用均由被
    上訴人負擔。
    事實及理由
壹、程序事項：
    上訴人於原審請求被上訴人就兩造繼承訴外人賴歐美慧繼承
    訴外人賴懋樺所有臺中市○區○○○段000000地號土地（下稱系
    爭土地）應有部分10000分之9362（下稱系爭應有部分）之6
    分之1辦理繼承登記部分，經原審判決駁回後，上訴人未聲
    明不服，此部分非本院審理範圍，以下不為論述。
貳、實體部分：
一、上訴人主張：
　㈠臺中市○區○○○段0000○0000○0000○號（門牌號碼依序為臺中市
    ○區○○路○段000號、387號、389號）房屋（以下合稱系爭建
    物），係民國78年間由兩造祖父賴榮基出具分割前同段22-3
    2地號土地（以下敘及之土地均僅略稱其地號數）之使用權
    同意書興建，以上訴人為起造人並辦理第一次所有權登記。
    賴榮基於79年3月間製作「漢口路四段處分遺言圖」（下稱
    系爭遺言圖），表明將系爭建物坐落之基地所有權，移轉登
    記予上訴人。
　㈡賴榮基於80年11月17日死亡後，兩造父親賴懋樺為其繼承人
    ，於賴榮基出殯前，在家中靈堂表示將依賴榮基遺言將應分
    配給上訴人之土地，移轉登記予上訴人；另於81年間、95年
    間再為相同之表示，上訴人與賴懋樺間就應分配予上訴人之
    土地已成立贈與契約。嗣賴懋樺就22-32地號土地辦理分割
    增加22-163（不包括嗣再分割增加之22-165地號土地部分，
    下稱系爭土地）、22-161及22-162地號土地，並將分割後之
    22-32地號土地移轉登記予上訴人，再於84年9月20日以買賣
    為原因將系爭土地應有部分10000分之638移轉登記予上訴人
    ，惟尚有應有部分10000分之9362（下稱系爭應有部分），
    迄未移轉。
　㈢賴懋樺於103年11月11日死亡，配偶賴歐美慧及兩造為其繼承
    人，賴歐美慧於105年間死亡，由兩造繼承。詎被上訴人拒
    不辦理系爭應有部分之移轉登記，爰依贈與及繼承之法律關
    係，求為命被上訴人將系爭土地應有部分移轉登記予上訴人
    。
二、被上訴人抗辯：
　㈠系爭遺言圖，與民法第1190條自書遺囑之規定不符，縱賴懋
    樺於賴榮基死亡後，曾向上訴人表示會照賴榮基遺言處理，
    亦欠缺法律行為效果意思。
　㈡被上訴人否認賴懋樺於80年11、12月間，在賴榮基靈堂前有
    表示要將系爭土地贈與予上訴人，及於81年8月間賴懋樺至
    美國探視時，有再次表達贈與之情。縱有該等情事，距上訴
    人起訴，已逾15年請求權時效。縱認未罹於時效，依系爭遺
    言圖所示，黃黑色區塊（15米寬，位於系爭土地上大約9米
    寬）應劃歸賴宏信所有，顯非贈與標的物，上訴人無權請求
    。
　㈢至賴懋樺雖於81年10月20日將22-32地號土地移轉登記予上訴
    人，於84年9月20日將系爭土地應有部分10000分之638移轉
    登記予上訴人，惟尚不足以推論賴懋樺另就系爭應有部分有
    與上訴人成立贈與契約。賴懋樺透過賴梅芳傳達之對話，僅
    構成好意施惠關係，賴懋樺並無受該陳述內容拘束之意，更
    未與上訴人有成立贈與契約之意。
　㈣縱認上訴人與賴懋樺於96年1月16日已成立贈與契約，賴懋樺
    生前已表明拒絕履行，應解為賴懋樺已撤銷贈與，上訴人不
    得請求其等移轉系爭應有部分。　　
三、原審駁回上訴人之訴，上訴人提起一部上訴（其餘未上訴部
    分，非本院審理範圍），並上訴聲明：如主文第一、二項所
    示。被上訴人則答辯聲明：上訴駁回。
四、兩造經本院前審整理及協議簡化爭點如下（見本院更一審卷
    ㈡第6～8頁）：
  ㈠兩造不爭執事項：
    ⒈賴榮基（即兩造祖父）於80年11月17日死亡，繼承人為賴
      懋樺（即兩造父親）；賴懋樺於103年11月11日死亡，繼
      承人為賴歐美慧（即兩造母親）與兩造；賴歐美慧於105
      年4月3日死亡，繼承人為兩造。
    ⒉系爭土地係於81年6月29日由同段22-32地號土地分割而出
      ，22-32地號土地本屬賴榮基所有，嗣由賴懋樺於81年5月
      18日以繼承為由登記為所有權人。系爭土地上有系爭建物
      ，由賴榮基於78年1月15日出具分割前22-32地號土地使用
      權同意書，連同上訴人出具同段22-26地號土地使用權同
      意書，以賴懋樺為起造人申請建築系爭建物，嗣後變更上
      訴人為起造人，由上訴人辦理第一次所有權登記。
    ⒊賴懋樺於81年6月29日將22-32地號土地分割增加22-161、2
      2-162、22-163地號土地，於81年10月20日將分割後之22-
      32地號土地以贈與為由移轉登記予上訴人。賴懋樺於84年
      9月20日以買賣為由移轉登記系爭土地應有部分10000分之
      638予上訴人；系爭應有部分，於104年11月27日由賴懋樺
      之繼承人辦理繼承登記為公同共有。賴歐美慧繼承系爭土
      地之公同共有權利，業經上訴人為兩造於106年7月13日辦
      妥繼承登記。
    ⒋賴懋樺於82年6月25日以買賣為原因（登記日期為82年9月7
      日），將系爭土地相鄰之同段22-165地號土地應有部分10
      分之6移轉登記予被上訴人賴宏信，再於84年6月21日以買
      賣為原因（登記日期為84年9月20日），移轉22-165地號
      土地應有部分10分之4予被上訴人賴宏信。
    ⒌賴懋樺於99年3月23日前有意思能力。
  ㈡兩造爭執事項：
    ⒈賴懋樺與上訴人就系爭土地是否成立贈與契約？
    ⒉如是，該土地尚未辦理移轉登記之系爭應有部分，是否已
      經賴懋樺為贈與之撤銷？
    ⒊賴宏信於本院所為「賴懋樺已於生前將系爭應有部分另行
      贈與賴宏信」之抗辯，是否為逾時提出之攻防方法？
    ⒋賴宏信如得提出該攻防方法，其主張是否可採？
五、得心證之理由：
  ㈠賴懋樺與上訴人就系爭土地有贈與契約存在：
    ⒈上訴人雖主張賴榮基生前於79年3月間製作系爭遺言圖，表
      明將系爭土地所有權移轉予上訴人，並提出遺言圖1紙為
      證（見一審卷第38頁）。惟查，民法第1190條規定：「自
      書遺囑者，應自書遺囑全文，記明年、月、日，並親自簽
      名；如有增減、塗改，應註明增減、塗改之處所及字數，
      另行簽名。」且被上訴人就上訴人所提出遺言圖之真正有
      所爭執，經李思樟律師於107年5月10日本院106年度重上
      字第155號(下簡稱本院155號案)準備程序作證時提出系爭
      遺言圖（見本院155號卷㈡第57頁），並證稱該遺言圖係其
      承辦原法院95年度家全字第21號案件時，由賴歐美慧所提
      出（見本院155號卷㈡第50頁反面）。而經比對本院155號
      卷㈡第57頁與一審卷第38頁之遺言圖，兩者顏色確有些許
      不同，且一審卷第38頁之遺言圖有重新上色之痕跡（見本
      院155號卷㈡第10頁反面～第11頁之勘驗結果），但兩份遺
      言圖上方記載所欲分配之子孫姓名均相同，其上亦均蓋有
      賴榮基之印章。另本院155號案受命法官於107年1月9日當
      庭比對一審卷第38頁遺言圖上「賴榮基」之圓形印章，與
      證人賴梅芳提出之76年12月27日印領清冊上之「賴榮基」
      圓形印章相符（見本院155號卷㈠第109～110頁、第199～203
      頁、第196反面～197頁）；又賴梅芳於該期日所提上證7第
      1～7頁之支付憑證影本（見本院155號卷㈠第106～112頁），
      經核對與卷內影本相符（見本院155號卷㈠第197頁），而
      上證7支出憑證之「賴榮基」簽名，亦與本院155號卷㈡第5
      7頁、原證8之遺言圖其上「賴榮基」之簽名相同，足徵系
      爭遺言圖上之簽名及蓋印確係賴榮基所為。惟系爭遺言圖
      是以79年3月13日之地籍圖謄本為藍圖，以顏色劃分子孫
      分配之土地，其上雖有賴榮基之簽名及印章，然並未具體
      記載賴懋樺、賴俊源、賴宏信、賴瑞玉等人應取得之地號
      、面積及書立之年、月、日，核與自書遺囑之要件尚有未
      合，難認系爭遺言圖即為賴榮基之遺囑。
    ⒉系爭遺言圖著色範圍其中之分割前22-32地號土地，本屬賴
      榮基所有，於賴榮基死亡後，由賴懋樺於81年5月18日以
      繼承為登記原因取得所有權。嗣賴懋樺於81年6月29日將
      分割前22-32地號土地分割增加22-161、22-162、22-163
      地號土地，於81年10月20日將分割後22-32地號土地以贈
      與為由移轉登記給上訴人。賴懋樺又於84年9月20日以買
      賣為由（實為贈與）移轉系爭土地應有部分10000分之638
      予上訴人，系爭應有部分則於104年11月27日由賴懋樺之
      繼承人辦理繼承登記為公同共有；而賴歐美慧繼承系爭應
      有部分之公同共有權利，業經上訴人為兩造於106年7月13
      日辦妥繼承登記（不爭執事項⒊參照）。另賴懋樺於82年6
      月25日以買賣為原因（登記日期為82年9月7日），將系爭
      土地相鄰之同段22-165地號土地應有部分10分之6移轉登
      記予賴宏信，再於84年6月21日以買賣為原因（登記日期
      為84年9月20日），移轉22-165地號土地應有部分10分之4
      予賴宏信（不爭執事項⒋參照）。再佐以同段22-7、22-8
      地號土地之所有權人為上訴人，已為本院另案106年度重
      上字第51號確定判決所認定（見本院155號卷㈠第87～97頁
      ）；而22-161、22-162地號土地為賴懋樺所有，此有財政
      部國稅局遺產稅繳清證明書附卷可憑（見一審卷第66頁）
      。賴懋樺保留22-161、22-162地號土地為其所有（即系爭
      遺言圖上藍色部分），另將系爭土地（即系爭遺言圖上黑
      色及黃黑色部分）應有部分10000分之638移轉登記予上訴
      人，將22-165地號土地移轉登記予賴宏信（即系爭遺言圖
      上黃色部分），此與系爭遺言圖標示顏色所欲分配之土地
      位置相符，足見賴懋樺至遲於84年9月20日已依賴榮基之
      系爭遺言圖為土地之分配。
    ⒊賴懋樺既然已依系爭遺言圖為土地之分配，其即有將繼承
      自賴榮基之系爭土地再贈與上訴人之意，故賴懋樺與上訴
      人間就系爭22-163地號土地全部，應有成立贈與契約。此
      與賴懋華將22-165地號土地移轉登予被上訴人賴宏信時，
      亦以分次移轉之方式為之，並無不同。故賴懋樺雖僅將系
      爭土地之應有部分10000分之638移轉登記予上訴人，然其
      與上訴人就尚未辦理移轉登記之系爭應有部分，仍有贈與
      契約關係存在。被上訴人辯稱賴懋樺並未將系爭應有部分
      贈與上訴人，尚無可採。
　　⒋另賴懋樺既已將系爭土地全部贈與上訴人，自無可能將尚
      未移轉之系爭應有部分，再贈與被上訴人賴宏信。況被上
      訴人賴宏信已由賴懋樺另依遺言圖分配取得分割後之22-1
      65地號土地，則賴宏信抗辯賴懋樺另將系爭土地之系爭應
      有部分贈與伊，亦無足採。　
　　⒌被上訴人另抗辯：參照一審卷第139頁之遺言圖影本及透明
      地籍圖比對結果可知，系爭土地為系爭遺言圖著黑色部分
      ，然上開著黑色部分，其鄰22-165地號土地之既塗黃又塗
      黑部分《下稱黃黑部分》，依賴榮基在遺言圖上所為「黃色
      」2字之註記，應係分配予賴宏信，故系爭土地尚應扣除
      黃黑部分，始為賴榮基欲分配予上訴人之土地範圍等語。
      惟查：
　　　⑴賴榮基在製作系爭遺言圖之前，即於78年1月15日出具同
        意書，在分割前之22-32地號土地，以上訴人之名義為
        起造人，興建系爭3棟房屋。核其真意，自有於日後將
        系爭建物所坐落之基地，分配予上訴人之意。自不可能
        將系爭建物所坐落之基地，再分割出一部分另外分配予
        賴宏信，徒增日後困擾之理。且賴榮基之遺言圖係在未
        經實際丈量之情況下所自行繪製，難免有所誤差，尚難
        據此認定欲分配予上訴人之土地範圍。而賴懋樺嗣後既
        已依系爭建物之現狀，將系爭建物所坐落之基地分割出
        22-163地號土地(參本審卷第143頁複丈成果圖)，實難
        認有違賴榮基之意思。
　　　⑵況系爭贈與契約係成立於賴懋樺與上訴人之間，贈與標
        的範圍之認定，自當以賴懋樺之意思為準，而不應以遺
        言圖為準，遺言圖只是賴懋樺贈與系爭土地之動機。縱
        賴懋樺分割贈與上訴人之土地，與賴榮基之遺言圖略有
        出入，亦不影響贈與契約之效力甚明。故被上訴人於本
        審請求調查22-165地號土地西側往東延伸15米之位置，
        是否位於22-163地號土地上，茲以證明賴榮基欲分配予
        上訴人之土地，應扣除遺言圖黃黑色部分，即無再予調
        查之必要。　
　㈡系爭贈與契約並未經賴懋樺撤銷：
　　⒈贈與人於贈與物未移轉前，固得任意撤銷贈與（民法第408
      條第1項），惟贈與人撤銷贈與，與贈與人遲延給付贈與
      物，尚有不同，前者係指贈與人向受贈人表示撤銷贈與而
      使贈與契約溯及消滅之單獨行為（民法第419條第1項規定
      參照）；後者則係指贈與人尚未依贈與契約約定給付贈與
      物而屬債務不履行之事實。被繼承人之生前贈與，如至被
      繼承人死亡時，仍無撤銷或拒絕履行之表示，基於被繼承
      人處分自己之財產，自不許繼承人擅為干與之旨，繼承人
      應不得撤銷之（最高法院51年台上字第1416號判決意旨參
      照）。故贈與契約成立生效後，贈與物之權利未移轉前，
      贈與人死亡，贈與人之繼承人欲拒絕給付贈與物，即應就
      贈與人生前曾為撤銷贈與或拒絕履行之意思表示之事實負
      舉證責任。
　　⒉經查，證人即受賴歐美慧委任處理保全證據事件之李思樟
      律師證稱：賴懋樺知悉上訴人聲請保全證據事件時，只說
      了一個「幹」字，其他沒有多說話等語(本院155號卷㈡第5
      1頁反面)。證人即調解委員廖宏儒證稱：95年9月5日調解
      當日賴懋樺夫婦共同出席，大部分是賴歐美慧表達意見，
      賴懋樺有沒有同意，伊不知道，雙方未達成任何協議；對
      於上訴人之要求，並沒有親口表示不同意等語(本院155號
      卷㈡第46頁)。另證人即賴懋樺之堂兄弟賴梅芳證稱：賴懋
      樺把漢口路的房屋出租與星巴克公司時，託伊找上訴人轉
      告同意將系爭土地給上訴人等語(一審卷105頁)，未曾證
      稱賴懋樺託伊向上訴人轉告不給系爭土地之情。綜合上開
      證物及證詞，均無法直接證明賴懋樺曾經向上訴人表示撤
      銷贈與或拒絕履行贈與。參照上開說明，自無從逕以賴懋
      樺拒絕移轉系爭應有部分，遽認賴懋樺已撤銷贈與契約。
　　⒊基上，被繼承人賴懋樺生前既未撤銷贈與契約，基於被繼
      承人有處分自己財產之自由意思，自不許為繼承人之被上
      訴人等擅為干與，故被上訴人亦不得為系爭贈與契約之撤
      銷，至為灼然。　
  ㈢上訴人就系爭應有部分之移轉登記請求權，並未罹於時效而
    消滅：
    ⒈按請求權，因15年間不行使而消滅。但法律所定期間較短
      者，依其規定；另消滅時效，自請求權可行使時起算。以
      不行為為目的之請求權，自為行為時起算；又消滅時效因
      承認而中斷；時效中斷者，自中斷之事由終止時，重行起
      算。民法第125條、第128條、第129條第1項第2款、第137
      條第1項分別定有明文。
　　⒉賴懋樺與上訴人就系爭土地有贈與契約關係，已如前述。
      該贈與契約不論係於80年11、12月間在賴榮基之靈堂成立
      ，或81年8月間賴懋樺到美國探視上訴人時成立，亦或於8
      4年9月20日前某不詳時日成立，上訴人就尚未辦理移轉登
      記之系爭應有部分之移轉登記請求權，其消滅時效，均因
      賴懋樺於84年9月20日移轉登記系爭土地應有部分10000分
      之638予上訴人（相當於民法第129條第1項第2款之承認）
      而重行起算，應至99年9月20日始因不行使而消滅。
　　⒊上訴人曾於95年8月29日就系爭應有部分之移轉登記事宜向
      臺中市北區調解委員會聲請調解（見一審卷第128頁），
      及於95年12月28日委任廖瑞鍠律師寄發台中法院郵局第10
      812號存證信函催告賴懋樺為系爭應有部分之移轉登記（
      見一審卷第62～65頁），而上開聲請調解及發函催告，均
      屬民法第129條第1項第1款之請求，雖有中斷消滅時效之
      效力，然上訴人並未於請求後6個月內起訴，依同法第130
      條「時效因請求而中斷者，若於請求後六個月內不起訴，
      視為不中斷」之規定，均已視為不中斷。
    ⒋賴懋樺與星巴克公司就395號房屋(所坐落之22-7、22-8地
      號土地為上訴人所有)於95年9月18日訂立租約並公證（見
      一審卷第143～146頁），嗣於96年1月16日為租約變更協議
      並公證（見本院155號卷㈡第169～170頁）。而關於上開房
      屋出租予星巴克公司之過程：
　　　⑴證人賴梅芳於一審證稱：賴懋樺要把漢口路上房屋出租
        予星巴克公司時，與他太太來找我，要我去找上訴人，
        向上訴人轉告上開房屋要出租給星巴克公司，因該房屋
        坐落的土地是賴榮基以上訴人名字買的，但房屋是賴懋
        樺的，另外有一段土地是賴懋樺的，上面房子是上訴人
        的，賴懋樺是遵照賴榮基的說法，會把土地與房子都分
        給同一個人，所以要我跟上訴人講，因為賴懋樺當時需
        要用錢，租金要給賴懋樺，我跟上訴人說了之後，上訴
        人有同意，要出租時上訴人沒有到場，星巴克公司有問
        土地所有權人是否同意，我有當場打電話給上訴人，上
        訴人當場說可以，公證人並詢問租金是否全部給賴懋樺
        ，上訴人說沒有錯。賴懋樺說賴榮基事先有將土地分成
        一段一段，其中有一段(指本件系爭土地)要給上訴人，
        上面就是用上訴人的名字蓋房屋，賴懋樺有答應將來土
        地要給上訴人等語（見一審卷第105頁）。
　　　⑵證人賴梅芳於本院更一審另證稱：賴懋樺與星巴克公司
        人員在我辦公室公證的是96年1月16日這份租約變更協
        議書，因為該變更協議書後面有加註第八點、第九點，
        第八點是我提議的，因為建物寫的是一樓，我提醒有加
        蓋部分不能做為營業用，第九點是他們自己商量決定的
        。之前簽約(指95年9月18日公證之租約)時我不知道，
        要租給星巴克公司的事情發生後，賴懋樺與他太太來找
        我要與上訴人溝通，賴懋樺說因為他的身體不好，所以
        要將租給星巴克公司的租金給他收，其他土地房屋要給
        上訴人的他會給等語（見本院更一審卷㈡第230頁）。
　　　⑶由上開證人賴梅芳之證述可知，伊受託介入處理之時間
        ，係在賴懋樺與星巴克公司於95年9月18日簽訂租約之
        後至96年1月16日雙方簽訂租約變更協議書之前，應可
        認定。
　　⒌經查：
　　　⑴星巴克公司為全球知名之連鎖企業，該公司向賴懋樺承
        租395號房屋營業，於發現房屋坐落之基地並非賴懋樺
        所有，為避免日後爭議，因而要求出租人賴懋樺就此部
        分為確認，完全合乎經驗法則。
　　　⑵又賴懋樺與星巴克公司於95年9月18日簽訂租約之後，上
        訴人不僅委託廖瑞鎧律師寄發台中法院郵局第10812號
        存證信函予賴懋樺(一審卷第62～65頁)；尚且以自己名
        義寄發台中向上郵局第1251號存證信函予賴懋樺(本院1
        55號卷㈡第166～168頁)。上開二份存證信函，不僅要求
        賴懋樺應履行贈與系爭土地應有部分之義務，更提及應
        將坐落22-7、22-8地號土地上之395號房屋(即出租予星
        巴克公司之房屋)拆除，將土地返還上訴人。甚至在台
        中向上郵局第1251號存證信函中再度提醒賴懋樺「父親
        來函告知準備將前開房屋出租，但該房屋已是應拆除之
        建物，若父親貿然將之出租，於租期中經法院判決須拆
        除，即會產生父親應如何賠償承租人之問題，故請父親
        再三思而後行，以免產生不測之損害。而兒子也會秉持
        良知，將前開我們間的紛爭資訊通知欲來承租之人，使
        其能獲充分之訊息能正確評估，以免因錯估風險，而造
        成不必要的損害。」等語(本院155號卷㈡第167～168頁)
        。則星巴克公司因此而獲知土地所有權人有異議，及賴
        懋樺因而委託賴梅芳介入協調等，自合於常情。
　　　⑶雖賴懋樺與星巴克公司嗣後所簽署之「租約變更協議」
        未有土地所有權人即上訴人參與，惟於雙方簽訂租約變
        更協議之後迄賴懋樺於103年11月11日死亡之前，針對
        系爭土地或395號房屋占用上訴人22-7、22-8地號土地
        之爭議，上訴人並未再有採取任何法律行動，堪認賴懋
        樺為使395號房屋能順利出租，顯然已允諾上訴人之要
        求，同意執行賴榮基之遺願，將系爭土地之系爭應有部
        分移轉登記予上訴人甚明。
　　⒍基上，證人賴梅芳證稱，於賴懋樺與星巴克公司變更租約
      協議之前，賴懋樺有向上訴人承諾會將系爭應有部分移轉
      登記予上訴人，自可採信。則賴懋樺上開承諾，自應視為
      對上訴人債權之承認，應生中斷時效之效力。參照前揭說
      明，上訴人就系爭贈與契約之請求權時效，應自96年1月
      間重行起算，經15年之後即111年1月始行消滅，則上訴人
      於106年1月4日提起本件訴訟，自未罹於時效，至為灼然
      。　　
六、綜上所述，賴懋樺與上訴人就系爭土地確實成立贈與契約，
    且系爭贈與契約並未經撤銷，另上訴人之請求權亦未罹於時
    效而消滅，則上訴人依贈與及繼承之法律關係，請求被上訴
    人將系爭應有部分移轉登記予上訴人，自屬正當，應予准許
    。從而原審就此部分為上訴人敗訴之判決，尚有未洽，上訴
    論旨指摘原判決此部分不當，求予廢棄改判，為有理由，爰
    由本院廢棄改判如主文第二項所示。
七、本件事證已臻明確，兩造其餘攻擊、防禦方法及所提出之各
    項證據資料，核與判決結果不生影響，爰不逐一論述，附此
    敘明。
八、結論：本件上訴為有理由，爰判決如主文。
中　　華　　民　　國　　111 　年　　1 　　月　 　4　　日
                  民事第七庭    審判長法　官  王　銘
　　　　　　　　　　　      　　　　　法　官  唐敏寶
　　　　　　　　　　　      　　　　　法　官  高英賓
正本係照原本作成。
如不服本判決，應於收受送達後二十日內向本院提出上訴書狀，
其未表明上訴理由者，應於提出上訴後二十日內向本院補提理由
書狀（均須按他造當事人之人數附繕本）。因疫情而遲誤不變期
間，得向法院聲請回復原狀。
上訴時應提出委任律師或具有律師資格之人之委任狀。委任有律
師資格者，另應附具律師資格證書及釋明委任人與受任人有民事
訴訟法第四百六十六條之一第一項但書或第二項所定關係之釋明
文書影本。如委任律師提起上訴者，應一併繳納上訴裁判費。
                                      書記官  吳伊婷
　　　　　　　　　　　　　　　　　　　
中　　華　　民　　國　　111 　年　 　1　　月　　 4　　日